臺灣高等法院刑事裁定
111年度抗字第1182號
抗  告  人
即受 刑 人  林輝文



上列抗告人即受刑人因聲請定其應執行刑案件，不服臺灣新北地
方法院中華民國111年6月27日裁定（111年度聲字第1520號），
提起抗告，本院裁定如下：
    主  文
抗告駁回。
    理  由
一、原裁定意旨略以：抗告人即受刑人林輝文（下稱「抗告人」
    ）因犯如原裁定附表（下稱「附表」）所示各罪，經原審法
    院、臺灣臺北地方法院（下稱臺北地院）、臺灣基隆地方法
    院（下稱基隆地院）、臺灣士林地方法院（下稱士林地院）
    先後判處如附表所示之刑，經分別確定在案，並以原審法院
    為其最後事實審法院等情，有各該刑事判決書及本院被告前
    案紀錄表在卷可稽。又如附表所示罪刑有得易科與不得易科
    罰金之刑，而抗告人已依刑法第50條第2項規定，具狀請求
    檢察官聲請就附表所示各罪定其應執行刑，有定刑聲請切結
    書1份在卷可憑，故依上開規定，檢察官聲請就附表所示各
    罪合併定其應執行刑，即屬正當。爰審核抗告人所犯如附表
    所示各罪，最早判決確定者為附表編號1所示之原審法院109
    年度審易字第2799號判決，而附表所示各罪皆係抗告人於該
    件判決確定日（即民國110年5月12日）以前所犯，檢察官聲
    請合併定其應執行刑，經核尚無不合，應予准許。另抗告人
    就附表編號1至4所示之罪，曾經原審法院以110年度聲字第3
    100號裁定應執行有期徒刑1年2月確定；就附表編號6至11所
    示之罪，曾經基隆地院以110年度易字第228號判決應執行有
    期徒刑1年確定；就附表編號12所示之罪，曾經原審法院以1
    10年度審易字第1326號判決應執行有期徒刑7月確定；就附
    表編號13、14所示之罪，曾經原審法院以110年度審易字第1
    227號判決應執行有期徒刑1年確定；就附表編號15至17所示
    之罪，曾經原審法院以110年度審訴字第881號判決應執行有
    期徒刑10月確定；就附表編號18所示之罪，曾經士林地院以
    110年度易字第391號判決應執行有期徒刑11月確定；就附表
    編號19、20所示之罪，曾經原審法院以111年度審易字第168
    號判決應執行有期徒刑1年10月確定，是原審定其應執行刑
    ，不得逾越刑法第51條第5款所定法律之外部界限，即不得
    重於如附表所示共37罪宣告刑之總和（即有期徒刑14年11月
    ），亦應受內部界限之拘束，即不得重於附表編號5所示之
    罪，加計附表編號1至4、編號6至11、編號12、編號13、14
    、編號15至17、編號18及編號19、20所示各罪原所定應執行
    刑之總和（即有期徒刑7年6月）。準此，抗告人所犯如附表
    所示各罪，經審酌各該判決科刑之理由及抗告人所犯各罪之
    具體情狀、抗告人表示係同種類犯罪，請求從輕定刑之意見
    等語（參定刑聲請切結書），定其應執行刑為有期徒刑6年6
    月等語。
二、抗告意旨略以：
　㈠依刑法第51條第5款規定及法律秩序之理念，定應執行刑有其
    外部與內部界限之拘束，法院於數罪併罰時，除不得逾越法
    律規定外，尚重教化功能，而非僅在實現應報之觀念。法律
    上屬於自由裁量事項，並非概無法律拘束，在法律有其外部
    及內部界限，前者為法律之具體規定，使法院得以具體選擇
    適當裁判，此為自由裁量之外部界限；後者則為法院為自由
    裁量時，應考量法律之目的及理念所在，此為自由裁量之內
    部界限。法院為裁判時，二者均不得逾越。在數罪併罰定應
    執行刑之案件，法院所為刑之酌定，固屬自由裁量事項，然
    對於法律之內、外部界限，仍均應受其拘束。
　㈡刑罰最重要功能係使行為人再社會化之作用，否則過度加諸
    刑罰於受刑人，徒僅造成責任報應以實現一個未知、抽象之
    正義，造成受刑人更生絕望之心理影響。換言之，必須選擇
    能使受刑人復歸社會之刑罰方法，如以加重刑罰作為阻嚇他
    人犯罪之手段，則受刑人已淪為教化社會大眾之工具，與我
    國刑事政策有違，此即最高法院所揭示「內部界限」之意義
    。
　㈢抗告人所為雖漠視法規存在，惟論及整體犯罪型態、犯罪動
    機、目的、對社會產生之衝擊及危害均較低，然原裁定所定
    應執行刑之刑度，依刑罰公平原則，顯然失衡，難令人折服
    。又參酌其他法院裁判所處之刑，原裁定所定之應執行刑對
    抗告人之權益難認並無影響。況抗告人右眼在110年8月9日
    經檢查結果為終生失明，左眼為300度近視，生活一度難以
    度日。爰提起抗告，請依公平、正義及比例原則重新裁定，
    從輕量刑，予抗告人改過向善之機會，絕不再犯等語。
三、按裁判確定前犯數罪者，併合處罰之；數罪併罰，有二裁判
    以上者，依第51條之規定，定其應執行之刑；數罪併罰，分
    別宣告多數有期徒刑者，於各刑中之最長期以上，各刑合併
    之刑期以下，定其刑期，但不得逾30年，刑法第50條第1項
    前段、第53條及第51條第5款分別定有明文。又執行刑之量
    定，雖係事實審法院自由裁量之職權，惟法律上屬於自由裁
    量事項，尚非概無法律性之拘束，在法律上有其外部界限及
    內部界限，前者為法律之具體規定，使法院得以具體選擇為
    適當裁判，此為自由裁量之外部界限。後者則為法院為自由
    裁量時，應考量法律之目的、法律秩序之理念所在，此為自
    由裁量之內部界限。法院為裁判時，二者均不得有所逾越。
    在數罪併罰而有二裁判以上，應定其應執行刑之案件，法院
    所為刑之酌定，固屬自由裁量事項，然對於法律之內、外部
    界限，仍均應受其拘束。倘其所酌定之執行刑，並未違背刑
    法第51條各款所定之方法或範圍（即法律之外部性界限），
    亦無明顯違背公平、比例原則或整體法律秩序之理念（即法
    律之內部性界限）者，即不得任意指為違法或不當（最高法
    院102年度台抗字第596號、101年度台抗字第280號裁定意旨
    參照）。
四、經查，抗告人因犯如附表所示之妨害公務等共37罪，經臺北
    地院、基隆地院、士林地院、原審法院先後判處罪刑確定在
    案，而各該罪均係在附表編號1所示之罪於110年5月12日判
    決確定前所犯，並以原審法院為其犯罪事實最後判決之法院
    ，此有各該判決及本院被告前案紀錄表附卷可參。其中如附
    表編號1、18至20所示之罪均係不得易科罰金之罪，與附表
    編號2至17所示均為得易科罰金之罪，依刑法第50條第1項但
    書規定，原不得合併定其應執行刑，惟抗告人已請求檢察官
    聲請定其應執行刑，此有臺灣新北地方檢察署111年度執聲
    字第1082號卷內所附抗告人於111年5月26日出具之「定刑聲
    請切結書」可稽，合於刑法第50條第2項之規定，是原審依
    檢察官之聲請，就抗告人所犯如原裁定附表所示共37罪，合
    併定應執行刑為有期徒刑6年6月，從形式上觀察，乃於各刑
    中之最長期（即附表編號18、20所示有期徒刑8月）以上，
    及附表編號1至4曾定之執行刑（有期徒刑1年2月）、編號6
    至11曾定之執行刑（有期徒刑1年）、編號12曾定之執行刑
    （有期徒刑7月）、編號13至14曾定之執行刑（有期徒刑1年
    ）、編號15至17曾定之執行刑（有期徒刑10月）、編號18曾
    定之執行刑（有期徒刑11月）、編號19至20曾定之執行刑（
    有期徒刑1年10月），加計其他各裁判所宣告之刑（即附表
    編號5之罪所處有期徒刑2月）之總和（即有期徒刑7年6月）
    以下，酌定其應執行刑為有期徒刑6年6月（按前揭各罪宣告
    刑之合併刑期總和雖達有期徒刑14年11月，然定其應執行刑
    時，依不利益變更禁止原則，不得逾前曾定之執行刑即有期
    徒刑1年2月、1年、7月、1年、10月、11月、1年10月，加計
    前揭其餘各裁判所宣告刑（即有期徒刑2月）之總和即有期
    徒刑7年6月），已敘明係經審酌抗告人所犯各案件之具體情
    狀、各該判決科刑理由，及抗告人陳述之意見等旨，顯已考
    量抗告人犯數罪所反映之整體人格特性、各罪彼此間之關聯
    性，基於刑罰目的性及刑事政策之取向等因素，經整體衡酌
    而為適度之評價，符合定刑裁量之外部性界限及內部性界限
    ，並無違誤或不當。又抗告人所犯如附表編號1、18所示共6
    罪，均係攜帶兇器竊盜罪，編號2、5至7、9至15所示共20罪
    ，均係普通竊盜罪，編號3、8所示共3罪，均係普通竊盜未
    遂罪，編號19、20所示共5罪，均係侵入住宅竊盜罪，編號4
    係侵入住宅竊盜未遂罪，各侵害不同被害人之財產權，或併
    侵害被害人之居住安寧或安全，另編號16、17所示之罪，各
    係損壞公務員職務上掌管之物品罪、妨害公眾往來安全罪，
    核係抗告人為逃避警方查緝，駕車衝撞警用機車，並危險駕
    駛，戕害公共安全，堪認抗告人所犯前揭各罪，係分屬3種
    不同類型（「竊盜罪、侵入住宅竊盜罪、攜帶兇器竊盜罪」
    、「損壞公務員職務上掌管之物品罪」與「妨害公眾往來安
    全罪」），罪質不同，犯罪態樣、侵害法益、犯罪情節、手
    段亦非全然相同，且抗告人所犯前揭各罪均係於109年7月至
    110年1月間所犯，其中竊盜及加重竊盜犯行多達35次，顯有
    輕忽法律，意圖不勞而獲之人格特性及犯罪傾向，對社會治
    安及他人身心、財產、安全造成潛在危害，具相當程度之可
    非難性。原審就抗告人所犯上開各罪，裁定應執行有期徒刑
    6年6月，既未逾越刑法第51條第5款所定之法律外部性界限
    ，亦未逾越法律授予裁量權之目的，並無濫用裁量權而違反
    公平原則、比例原則之情形，未悖於法律秩序之理念，符合
    法規範之目的，亦未違反內部性界限，自難指為違法或不當
    。至於抗告意旨所指他案裁定之應執行刑，固係各該案法官
    經酌量各該他案之案情後，各別行使裁量權之結果，然各案
    情節不同，所為之刑罰量定自屬有別，基於個案拘束原則，
    並無相互拘束之效力，尚難比附攀引他案之量刑，據以指摘
    原裁定之量刑不當。另原裁定已如前述，經審酌上揭各情後
    ，始於定應執行刑之內部及外部界限內，而為定刑，經核並
    無違誤。抗告意旨以抗告人之個人健康狀況，請求從輕量刑
    ，指摘原裁定不當，即難認有理由。
五、綜上所述，本件抗告為無理由，應駁回其抗告。
據上論斷，應依刑事訴訟法第412條，裁定如主文。
中　　華　　民　　國　　111 　年　　9 　　月　　5 　　日
                  刑事第十三庭  審判長法　官  吳冠霆
                                      法　官  柯姿佐
                                      法　官  陳勇松
以上正本證明與原本無異。
如不服本裁定，應於裁定送達後5日內向本院提出抗告狀。
                                      書記官  施瑩謙
中　　華　　民　　國　　111 　年　　9 　　月　　6 　　日